臺灣高等法院刑事裁定　　　　　　　　 93年度毒抗字第487號
抗　告　人　臺灣板橋地方法院檢察署檢察官
被　　　告　乙○○
上列抗告人因被告違反毒品危害防制條例案件，不服臺灣板橋
地方法院中華民國93年11月9日第一審裁定（93年度毒聲字第
1839號），提起抗告，本院裁定如下：
    主  文
抗告駁回。
    理  由
一、原裁定略以：被告乙○○因施用第2級毒品安非他命之犯行
    ，經臺灣板橋地方法院於民國89年6月14日以89年度毒聲字
    第3651號裁定送勒戒處所觀察勒戒確定，因被告未到案執行
    ，經通緝在案，迄今已逾4年仍未執行等情，有該院89年度
    毒聲字第3651號裁定、台灣板橋地方法院檢察署89年度7月5
    日甲○吉荒緝字第2622號併案通緝書附卷可憑。惟查，被告
    於前開施用毒品後，並無再行涉犯施用毒品之罪，有本院被
    告全國前案紀錄表在卷可稽。按毒品危害防制條例所規定之
    觀察勒戒，其立法意旨在幫助施用毒品者戒毒，性質非屬懲
    戒行為人，而係保安處分，目的係在戒除行為人施用毒品身
    癮及心癮之措施，被告於前開施用毒品後，近4年間均未再
    查獲有任何施用毒品之行為，顯見並無明確事實足認被告仍
    存有對毒品之依賴，則依觀察勒戒之立法意旨及目的，是否
    仍需對被告施以觀察勒戒等治療之保安處分，已非無疑，況
    觀察勒戒係導入一療程觀念，針對受處分人將來之危險所為
    預防、矯治措施之保安處分，以達教化與治療之目的，且以
    行為人具有危險性格為前提，而被告除於近4年來未再查獲
    有施用毒品之行為外，原審遍閱全聲請案卷，亦無證據足資
    證明被告尚有須施以預防矯治之毒癮治療，而有再令入觀察
    處所執行觀察勒戒之必要。是被告就施用毒品行為，檢察官
    並未提出被告確有實施觀察勒戒必要之其他事證，而認其之
    聲請尚無理由，應予駁回。
二、本件抗告意旨略以：被告經臺灣板橋地方法院於89年6月14
    日以89年毒聲字第3651號裁定應受觀察勒戒處所執行觀察、
    勒戒後，因被告逃逸，而未能即時執行觀察勒戒，迄今雖未
    有再因涉嫌施用毒品之行為、為警查獲之相關紀錄，然被告
    前次經同法院裁定應送勒戒處所執行觀察、勒戒後，經傳均
    未到庭，顯無意戒斷毒癮，係畏罪而逃匿，參酌毒品施用之
    高再犯率，尚難僅以被告於逃逸4年期間未被再查獲施用毒
    品之行為，即遽認被告已無對毒品依賴而確無繼續施用毒品
    傾向，被告未經醫療戒治，實難戒除毒癮，原裁定不經調查
    而可逕為此認定，遽認已無執行觀察勒戒之必要，尚嫌速斷
    。次查，被告緝獲時，因上開裁定自應執行之日起已逾3年
    ，而未能將被告送勒戒處所執行觀察、勒戒，因本件被告為
    初犯施用毒品罪，若未執行法定觀察、勒戒程序，檢察官無
    從依毒品危害防制條例第20條第2項為不起訴處分（無繼續
    施用毒品傾向者）或聲請法院強制戒治（有繼續施用毒品傾
    向者），上開案件因而無從偵結。末查，倘被告日後係因施
    用毒品罪遭緝獲，因未能執行觀察、勒戒裁定，致本署亦無
    從依毒品危害防制條例第23條起算初犯施用毒品罪抑或二犯
    毒品罪之時點，則僅能認被告均係基於概括犯意而連續一犯
    施用毒品，豈非鼓勵被告自89年間起至查獲之時點中任意施
    用毒品之所有犯行，而無從加以制裁。
三、經查：
（一）、按刑法第86條至第91條之保安處分，自應執行之日起經
        過3年未執行者，非得法院許可不得執行之，刑法第99
        條定有明文。又按刑法第99條之規定與刑罰時效之制度
        雖相近似，然其性質不同。保安處分自應執行之日超逾
        3年並不因時間之經過而歸諸消滅，惟在執行之際，須
        以先經法院許可之程序為條件。其准駁與否之標準，當
        以有無再予執行保安處分之必要為斷，前司法行政部（
        54）臺函刑（5）字第4471號函參照。由該函可知，法
        院審酌具體情況，而作執行與否之裁定，乃法院之職權
        。
（二）、又毒品危害防制條例關於觀察勒戒之規定，其立法意旨
        在幫助施用毒品者戒毒，性質非屬懲戒行為人，而係保
        安處分，目的係在戒除行為人施用毒品身癮及心癮之措
        施。查被告於前開施用毒品後，近4年間均未再查獲有
        任何施用毒品之行為，本件被通緝到案時亦未發現有任
        何施用毐品之情事，有本院被告全國前案紀錄表可稽，
        是查無明確事實足認被告仍存有對毒品之依賴，依前揭
        觀察勒戒之立法意旨及目的，是否仍需對被告施以觀察
        勒戒等治療之保安處分，已非無疑。
（三）、檢察官執前述理由，認被告於法院裁定應送勒戒處所執
        行觀察、勒戒後，經傳均未到庭，顯無意戒斷毒癮，係
        畏罪而逃匿，參酌毒品施用之高再犯率，認被告對毒品
        仍有依賴可能，應送勒戒處所觀察勒戒。惟並未提出提
        出被告確有實施觀察勒戒必要之其他事證，所執其後程
        序可能不便利或犯罪期間可能無法認定等理由，尚難作
        為是否有再予執行保安處分必要之認定標準。
        本件抗告，並無理由，應予駁回。
四、據上論結，應依刑事訴訟法第412條，裁定如主文。
中　　華　　民　　國　　94　　年　　5 　　月　　16　　日
　　　　　　　　　刑事第十六庭  審判長法　官  曾德水
            　　　　　　　　　　　　　法  官  杜惠錦
　　　　　　            　　　　　　　法  官  廖紋妤
以上正本證明與原本無異。
不得再抗告。
                                      書記官  王增華
中　　華　　民　　國　　94　　年　　5 　　月　　17　　日
